【裁判字號】    99,訴,338
【裁判日期】    990430
【裁判案由】    違反毒品危害防制條例
【裁判全文】
臺灣彰化地方法院刑事判決               99年度訴字第338號
公  訴  人  臺灣彰化地方法院檢察署檢察官
被      告  甲○○
上列被告因毒品危害防制條例案件，經檢察官提起公訴（九十九
年度毒偵字第一二四號），被告於準備程序就被訴事實為有罪之
陳述，經本院合議庭裁定由受命法官獨任進行簡式審判程序審理
，判決如下：
    主  文
甲○○施用第一級毒品，累犯，處有期徒刑拾月。
    犯罪事實
一、甲○○曾於民國九十年間，因偽造文書案件，經臺灣嘉義地
    方法院以九十六年度嘉簡字第四六七號判決判處有期徒刑五
    月確定（下稱甲案）；又於九十五年間，因施用第一、二級
    毒品案件，經臺灣臺中地方法院於九十五年五月二十九日以
    九十五年度訴字第六一九號判決判處有期徒刑一年一月、四
    月，應執行有期徒刑一年三月確定，嗣經減刑為有期徒刑六
    月又十五日、二月，定應執行刑為有期徒刑七月又十五日（
    下稱乙案）；又因施用毒品案件，經臺灣臺中地方法院以九
    十六年度訴字第五二０號判決判處有期徒刑十月，經上訴至
    臺灣高等法院臺中分院以九十六年度訴字第一０二四號判決
    上訴駁回確定（下稱丙案），上開甲丙案經法院裁定減刑為
    有期徒刑二月又十五日、五月，定應執行刑為有期徒刑七月
    ，並與乙案接續執行，甫於九十七年二月二十六日縮刑期滿
    執行完畢。另於九十一年間因施用毒品案件，經臺灣臺中地
    方法院裁定送勒戒處所觀察、勒戒後，認無繼續施用毒品傾
    向，於九十一年十二月二十五日觀察勒戒執行完畢釋放，由
    臺灣彰化地方法院檢察署檢察官以九十二年度毒偵字第三二
    四號為不起訴處分，復於上開觀察勒戒執行完畢釋放後五年
    內之九十五年間，因施用第一、二級毒品案件，經臺灣臺中
    地方法院於九十五年五月二十九日以九十五年度訴字第六一
    九號判決分別判處有期徒刑一年一月、四月，應執行有期徒
    刑一年三月確定（即上述乙案）。詎其猶不知悔改，復基於
    施用第一級毒品海洛因之犯意，於九十八年九月七日晚上七
    、八時許，在其所有停放於臺中市區某處之自小客車內，以
    將海洛因粉末摻入香菸內點燃吸食煙霧之方式，施用第一級
    毒品海洛因一次。嗣於九十八年九月九日晚上九時四十分許
    ，為警在臺中市○○路與中華路口小北百貨前實施盤查，其
    乃同意警方於同日晚上十時二十分許，對其採集尿液送驗，
    檢驗結果呈嗎啡及可待因陽性反應而查獲上情。
二、案經臺中市警察局第一分局報告臺灣臺中地方法院檢察署呈
    請臺灣高等法院臺中分院檢察署檢察長令轉臺灣彰化地方法
    院檢察署檢察官偵辦起訴。
    理    由
一、按除被告所犯為死刑、無期徒刑、最輕本刑為三年以上有期
    徒刑之罪或高等法院管轄第一審案件者外，於刑事訴訟法第
    二百七十三條第一項程序進行中，被告先就被訴事實為有罪
    之陳述時，審判長得告知被告簡式審判程序之旨，並聽取當
    事人、代理人、辯護人及輔佐人之意見後，裁定進行簡式審
    判程序；除簡式審判程序、簡易程序及第三百七十六條第一
    款、第二款所列之罪之案件外，第一審應行合議審判；刑事
    訴訟法第二百七十三條之一第一項、第二百八十四條之一分
    別定有明文。本件被告甲○○所犯係死刑、無期徒刑、最輕
    本刑為三年以上有期徒刑或高等法院管轄第一審案件以外之
    罪，且於本院行準備程序時就被訴事實為有罪之陳述，經受
    命法官告知簡式審判程序之旨，並聽取公訴人、被告之意見
    後，本院合議庭認無不得或不宜改依簡式審判程序進行之處
    ，經評議結果，裁定改由受命法官獨任行簡式審判程序，合
    先敘明。
二、訊據被告對其於上揭時、地，施用第一級毒品海洛因一次之
    犯罪事實，於本院審理時坦承不諱，又經警徵得其同意於九
    十八年九月九日晚上十時二十分許，採集其尿液送驗，檢驗
    結果亦呈嗎啡及可待因陽性反應，有臺中市警察局第一分局
    採集尿液鑑定同意書、臺中市警察局第一分局委託檢驗尿液
    代號與真實對照表及中山醫學大學附設醫院檢驗科藥物檢測
    中心之尿液檢驗報告各一紙附卷可稽，足認被告上開自白核
    與事實相符。
三、按現行毒品危害防制條例就施用毒品者，僅於「初犯」及「
    五年後再犯」二種情形，有其追訴條件之限制，即須於初犯
    經觀察、勒戒或強制戒治釋放後，五年內均無施用毒品之行
    為，始能認其前所實施之觀察、勒戒或強制戒治已足遮斷毒
    癮，而得於五年後再犯時，再予適用初犯之規定，重行觀察
    、勒戒等程序；倘五年內已經再犯，被依法追訴處罰，縱其
    第三次（或第三次以上）施用毒品之時間在初犯釋放五年以
    後，即與「五年後再犯」之情形有別，且因已於「五年內再
    犯」，顯見其再犯率甚高，原實施觀察、勒戒或強制戒治，
    已無法收其實效，而無五年戒斷期之存在，自無再經觀察、
    勒戒及強制戒治之必要，應由檢察官逕行起訴（最高法院九
    十五年度第七次刑事庭會議決定參照）。查，被告前於九十
    一年間，因施用毒品案件，經臺灣臺中地方法院裁定送勒戒
    處所觀察、勒戒後，認無繼續施用毒品傾向，於九十一年十
    二月二十五日觀察勒戒執行完畢釋放，由臺灣彰化地方法院
    檢察署檢察官以九十二年度毒偵字第三二四號為不起訴處分
    ，復於上開觀察勒戒執行完畢釋放後五年內之九十五年間，
    因施用第一、二級毒品案件，經臺灣臺中地方法院於九十五
    年五月二十九日以九十五年度訴字第六一九號判決分別判處
    有期徒刑一年一月、四月，應執行有期徒刑一年三月確定（
    即上述乙案）等情，有臺灣高等法院被告前案紀錄表1 份附
    卷可稽，則被告於上開觀察勒戒執行完畢釋放及受不起訴處
    分後之5 年內，曾因施用毒品案件經法院判處罪刑確定，揆
    諸前揭決議意旨，本件自毋須再重新施予觀察、勒戒或強制
    戒治之處遇程序，逕以訴追處罰，核無不合，應認本案事證
    明確，被告施用第一級毒品海洛因之犯行，堪予認定，應依
    法論科。
四、按海洛因係毒品危害防制條例所定之第一級毒品，不得非法
    施用。核被告所為，係犯毒品危害防制條例第十條第一項之
    施用第一級毒品罪。被告持有第一級毒品之低度行為，為其
    施用第一級毒品之高度行為所吸收，不另論罪。查，被告曾
    於九十年間，因偽造文書案件，經臺灣嘉義地方法院以九十
    六年度嘉簡字第四六七號判決判處有期徒刑五月確定（下稱
    甲案）；又於九十五年間，因施用第一、二級毒品案件，經
    臺灣臺中地方法院於九十五年五月二十九日以九十五年度訴
    字第六一九號判決判處有期徒刑一年一月、四月，應執行有
    期徒刑一年三月確定，嗣經減刑為有期徒刑六月又十五日、
    二月，定應執行刑為有期徒刑七月又十五日（下稱乙案）；
    又因施用毒品案件，經臺灣臺中地方法院以九十六年度訴字
    第五二０號判決判處有期徒刑十月，經上訴至臺灣高等法院
    臺中分院以九十六年度訴字第一０二四號判決上訴駁回確定
    （下稱丙案），上開甲丙案經法院裁定減刑為有期徒刑二月
    又十五日、五月，定應執行刑為有期徒刑七月，並與乙案接
    續執行，甫於九十七年二月二十六日縮刑期滿執行完畢等情
    ，有臺灣高等法院被告前案紀錄表一份在卷可參，其於有期
    徒刑執行完畢後，五年以內故意再犯本件有期徒刑以上之罪
    ，為累犯，應依刑法第四十七條第一項之規定加重其刑。爰
    審酌被告犯罪之動機、目的、手段、其品行及智識程度、所
    為施用毒品犯行為自戕之病態行為、其有多次施用毒品前科
    紀錄，卻仍再犯本次犯行，足見其未能真摰悔悟、及其犯後
    坦承犯行，態度良好等一切情狀，量處如主文所示之刑。至
    蒞庭檢察官雖求處被告有期徒刑一年六月，惟本院綜合上述
    各情，認對被告處以如主文所示之刑，已足收懲儆之效，併
    此敘明。
據上論斷，應依刑事訴訟法第二百七十三條之一第一項、第二百
九十九條第一項前段，毒品危害防制條例第十條第一項、刑法第
十一條前段、第四十七條第一項，判決如主文。
本案經檢察官陳建佑到庭執行職務。
中    華    民    國    99    年    4     月    30    日
                  刑事第二庭          法  官  吳芙如
以上正本證明與原本無異。
如不服本判決應於收受判決後10日內向本院提出上訴書狀，並應
敘述具體理由；其未敘述上訴理由者，應於上訴期間屆滿後20日
內向本院補提理由書狀( 均須按他造當事人之人數附繕本) 「切
勿逕送上級法院」。
中    華    民    國    99    年    4     月    30    日
                                      書記官  林明俊
附錄本案論罪科刑法條全文：
毒品危害防制條例第10條
施用第一級毒品者，處 6 月以上 5 年以下有期徒刑。
施用第二級毒品者，處 3 年以下有期徒刑。

司法院資訊處製作；財團法人民間司法改革基金會備份。
